臺灣高等法院高雄分院刑事裁定
110年度聲再字第162號
再審聲請人  
即受判決人  黃傑賢




代  理  人  李柏杉律師

上列聲請人因強盜案件，對於本院108年度上訴字第815號、1344
號，中華民國109年3月3日第二審確定判決（臺灣橋頭地方法院1
07年度訴字第53號、108年度訴緝字第11號，起訴案號：臺灣橋
頭地方檢察署106 年偵字第8619號、第8620號、第8656號、第93
92號、第10463 號、第12761 號），聲請再審，本院裁定如下：
    主  文
再審及停止刑罰執行之聲請均駁回。
    理  由
一、聲請意旨略稱：原確定判決認定再審聲請人即受判決人黃傑
    賢（下稱聲請人）有強盜犯行，係以告訴人李宜霖之指述為
    主要依據。然告訴人李宜霖於警詢、偵查時之證述，乃被告
    以外之人於審判外之陳述，屬於傳聞證據，本無證據能力。
    況告訴人李宜霖於本案一、二審審理時均未到庭接受交互詰
    問，且於第二審宣判後，於民國109年6月19日至馬有敏公證
    人處完成「自述書」之公證，該自述書內容略以：「各位法
    官大人，我是李宜霖，在106年8月間在凱莉都汽車旅館203
    號房所發生的強盜事件其實是個誤會。我有一個合作夥伴叫
    做小研積欠了和尚朋友的錢，和尚來找我之前曾經多次有問
    我這筆錢怎麼處理，我都不理他。於是和尚在106年8月間跟
    我約在凱莉都汽車旅館協商這筆錢，當天我們一言不合打了
    起來，和尚的朋友雖然有拿球棒跟金屬的東西跟我對抗，但
    是我一點都不害怕，因為我知道只是金錢問題，即便協商不
    成，對方也不敢對我怎樣，因此那一天和尚跟他的朋友把我
    放在床上的錢拿走並不是讓我達到不能抗拒，而是趁我跟他
    們毆打的時候來不及反應拿走我的皮包。現在我知道和尚被
    判重刑，我對他很抱歉，所以我要把事實講出來，還黃傑賢
    一個清白。我之前也有與同案5位被告和解81萬6千元現金，
    和解金也有拿到了，我一、二審沒出庭，現在我希望案件能
    發回，我一定會出庭把事情講清楚，請法官給他們一次機會
    ，我願意原諒他們」。由前開經公證之自述書內容，可證告
    訴人李宜霖在警、偵之指述，有誇大不實，亦可證聲請人無
    強盜犯行，至多僅成立刑法第304條第1項強制罪。此告訴人
    李宜霖之自述書及公證過程錄影光碟為新證據，可證明告訴
    人李宜霖之警、偵證述與事實不符，而足為聲請人無罪或輕
    於原確定判決所認罪名之新證據，爰依刑事訴訟法第420 條
    第1 項第6 款規定聲請再審及停止執行等語。
二、按有罪之判決確定後，因發現新事實或新證據，單獨或與先
    前之證據綜合判斷，足認受有罪判決之人應受無罪、免訴、
    免刑或輕於原判決所認罪名之判決者，為受判決人之利益，
    得聲請再審；第1 項第6 款之新事實或新證據，指判決確定
    前已存在或成立而未及調查斟酌，及判決確定後始存在或成
    立之事實、證據，民國104 年2 月4 日修正公布，於同年月
    6 日施行之刑事訴訟法第420 條第1 項第6 款、第3 項定有
    明文。揆其修正意旨，乃放寬聲請再審之條件限制，所謂發
    現之新事實、新證據，不以該事證於事實審法院判決前已存
    在為限，縱於判決確定後始存在或成立之事實、證據，亦屬
    之。惟須該事證本身可單獨或結合先前已經存在卷內之各項
    證據資料，予以綜合判斷觀察，認為足以動搖原有罪之確定
    判決，而為受判決人無罪、免訴、免刑或輕於原判決所認罪
    名之判決者，始得聲請再審。倘未具備上開要件，即不能據
    為聲請再審之原因。至於事證是否符合明確性之法定要件，
    其認定當受客觀存在之經驗法則、論理法則所支配。從而，
    聲請人依憑其片面、主觀所主張之證據，無論新、舊、單獨
    或結合其他卷存證據觀察，綜合判斷之評價結果，如客觀上
    尚難認為足以動搖第二審確定判決所認定之事實者，同無准
    許再審之餘地。
三、經查：
(一)聲請人經本院108 年度上訴字第815號、1344號確定判決認
    其有攜帶兇器強盜罪，已詳敘認定犯罪事實所憑證據及認定
    理由。並就聲請人案發時如何有不法所有之意圖；依有證據
    能力之告訴人李宜霖偵查中之證述，及聲請人、共同被告劉
    汶穠所述，併同共同被告劉汶穠、黃建鴻事發時分持手槍、
    鋁棒等兇器，可見客觀上已達使告訴人李宜霖不能抗拒之程
    度。並就認定聲請人犯罪及證據取捨之理由，詳述所憑之依
    據及得心證之理由，有本院前開確定判決書附卷可憑。
(二)被告之詰問權雖屬憲法保障之基本權，但並非絕對防禦權。
    除在當事人進行主義下，可容許被告出於任意性予以拋棄外
    ；在待證事實已臻明瞭無再行調查之必要者，或其未能行使
    詰問權非可歸責於法院，法院亦已盡傳喚、拘提證人到庭之
    義務時，縱未能使被告行使詰問權，亦不違法。本院前開確
    定判決已敘明經多次傳喚、拘提告訴人李宜霖以證人身分出
    庭作證均無果，是雖未能使聲請人對告訴人李宜霖行使詰問
    權，而認告訴人李宜霖偵查中之證詞，有證據能力等一節 
    ，並無違法可言。
(三)聲請人於106年9月26日警詢時已自白略以：我要就強盜一案
    全部認罪，被害人李宜霖並無欠我錢，他與我之間無債務糾
    紛，本案起因是李宜霖有購買毒品需求，我知道他身上有錢
    ，所以我以販賣毒品為理由引誘他下來交易，在連絡過程中
    ，我知道他身上有購買毒品的錢約75萬元，才約他在汽車旅
    館交易，但當天我沒有攜帶任何毒品前往交易，我真正目的
    是以毒品交易騙他帶錢下來，藉此行搶他所攜帶來的錢等語
    。於同日檢察官偵訊時亦為如上之供述（見偵一卷第74至77
    頁）。聲請人於本院本案審理時亦自承對告訴人李宜霖無債
    權債務關係，而辯稱告訴人李宜霖當時未達於不能抗拒之程
    度，聲請人只應成立搶奪罪云云。核與告訴人李宜霖於偵查
    中證述：聲請人是以販賣我毒品為由，將我要買毒品的錢搶
    走的等語相符（詳偵一卷第28至30頁）。故由聲請人及告訴
    人李宜霖上開之供述，可知聲請人與告訴人李宜霖之間並無
    任何債權債務關係，聲請人是以毒品交易為由行強盜之事實
    ，甚為明確。故告訴人李宜霖前開「自述書」稱當天是要協
    商綽號「小研」的債權債務，一言不合而大打出手云云，顯
    與聲請人及告訴人李宜霖前開之供述不符，顯係於本案二審
    判決後，迴護聲請人之詞，不足以推翻原確定判決所認定之
    強盜罪名。
(四)又本院原確定判決記載「被告黃傑賢之辯護人雖稱告訴人於
    案發時尚動手互毆，且拿原為被告黃建鴻所持之球棒將黃建
    鴻追打在地，可見被告黃傑賢所為尚未達使告訴人不能抗拒
    之程度云云（原審訴字卷三第243 頁）。惟查，被告黃傑賢
    於案發時為強取告訴人之皮包，係與劉汶穠、黃建鴻一同毆
    打告訴人，劉汶穠、黃建鴻更分持手槍、鋁棒等兇器，面對
    手無寸鐵、隻身一人之告訴人，其等無論於人數或武器上均
    占據絕對優勢，客觀上已足抑制通常人之抗拒；況且告訴人
    已於偵查中證稱其與被告黃傑賢等人拉扯皮包時，因遭被告
    劉汶穠持槍嚇阻，方鬆手不敢再拉扯等語明確。另佐以被告
    劉汶穠所持手槍，材質係鐵製等情，亦經被告劉汶穠於原審
    準備程序供述明確（原審訴字卷一第353 頁），是該手槍縱
    無法證明具有殺傷力，然告訴人於受多人圍攻之情形下，已
    處劣勢，又突見劉汶穠拿出金屬手槍，衡情已無餘裕辨識該
    槍之真假，更遑論保持鎮定，不感驚恐。是告訴人證稱其因
    遭被告劉汶穠持槍嚇阻反抗，才鬆手不敢再拉扯皮包一語，
    應可採信。告訴人於案發時之意思決定自由已遭完全壓制，
    而達不能抗拒之狀態，亦可認定。至於被告黃建鴻手持之球
    棒，係於逃離現場時不慎掉落後遭告訴人撿起，並非告訴人
    搶奪所得乙節，已經證人即被告黃建鴻證述如前，且告訴人
    係於被告等強取其財物既遂後，逃離現場途中，拾起黃建鴻
    掉落之球棒予以反擊，因此自難以此認被告黃傑賢強盜告訴
    人財物之當下，尚未使告訴人達於不能抗拒之狀態。準此，
    被告黃傑賢之上開強暴、脅迫行為，已達使告訴人不能抗拒
    之程度，其意圖為自己不法之所有，藉此取得告訴人之財物
    ，自符合刑法第328 條所定之構成要件」（見原確定判決第
    27頁）。故原確定判決引用相關事證，論述聲請人與其他共
    同正犯實施強取告訴人李宜霖財物之行為，已使告訴人李宜
    霖達於不能抗拒之程度，核無違反經驗法則。告訴人李宜霖
    於與聲請人和解後，出具前開「自述書」，稱自己於當時並
    未達於不能抗拒之程度云云，自屬事後迴護聲請人之詞，不
    足推翻原確定判決所認定之強盜罪名。
四、綜上所述，聲請再審意旨提出上開「自述書」及錄影光碟事
    證，無論係單獨或結合先前已經存在卷內之各項證據資料，
    予以綜合判斷，均未能因此產生合理之懷疑，而有足以推翻
    原確定判決所認事實之蓋然性，難認符合修正後刑事訴訟法
    第420 條第1項第6 款規定之確定性、顯著性或明確性要件
    。從而，本件再審之聲請為無理由，應予駁回。又再審之聲
    請，既應駁回，其停止刑罰執行之聲請，即屬不能准許，應
    併予駁回。
據上論結，依刑事訴訟法第434 條第1 項，裁定如主文。
中　　華　　民　　國　　110 　年　　12　　月　　24　　日
                  刑事第六庭    審判長法  官  李政庭
                                      法  官  蕭權閔
                                      法  官  王光照
以上正本證明與原本無異。
如不服本裁定應於送達後10日內向本院提出抗告狀。
中　　華　　民　　國　　110 　年　　12　　月　　24　　日
                                      書記官  周青玉